【裁判字號】    95,抗,83
【裁判日期】    950330
【裁判案由】    指定管轄
【裁判全文】
臺灣高等法院臺南分院民事裁定    95年度抗字第83號
抗  告  人  立德管理學院
法定代理人  丁   ○   ○
上列抗告人因與相對人甲○○、丙○○、戊○○、乙○○等四人
間指定管轄事件，對於中華民國95年1月25日台灣台南地方法院
95年度訴字第35號裁定提起抗告，本院裁定如下：
    主  文
抗告駁回。
抗告程序費用由抗告人負擔。
    理  由
一、按「訴訟之全部或一部，法院認為無管轄權者，依原告聲請
    或依職權以裁定移送於其管轄法院。」、「訴訟，由被告住
    所地之法院管轄。」、「共同訴訟之被告數人，其住所不在
    一法院管轄區域內者，各該住所地之法院俱有管轄權。」，
    民事訴訟法第28條第1項、第1條第1項前段、第20條本文分
    別定有明文。是於受訴法院經審認其無管轄權，且法定管轄
    法院為多數時，究以移送何法院為宜，該法院自得斟酌個案
    具體情形決定之。又同法第14條係關於因財產管理涉訟之特
    別審判籍之規定，然所謂因財產管理，係指管理人為本人管
    理財產有所請求而涉訟之情形之謂（最高法院78年度台上字
    第852號判決意旨參照）。
二、本件抗告意旨略以：有關本件訴訟標的係依教育部令示請求
    相對人返還溢領交通費、誤餐費及溢付之利息，渠等原具領
    地既係在抗告人所在地，是其債務履行地當屬抗告人所在地
    ，此為學校行政管理之慣例，不待偶發事件當事人之預先約
    定，故本件因請求返還溢領之上開費用而涉訟時，因債務履
    行地在台南市，依民事訴訟法第12條規定，其管轄法院為原
    審法院、非新竹地方法院。又依私立學校法第22條第2項規
    定，抗告人之相關職權均涉及抗告人財務之運作，此即管理
    財團法人之財產，本件請求相對人返還溢領之上開費用，顯
    與基金之管理、財務之監督等職權有關，屬關於財產管理而
    有所請求，依同法第14條之規定，原審法院即為管轄法院無
    訛。原審裁定認定其無管轄權，顯有違誤，抗告人爰提起本
    件抗告，請求廢棄原裁定云云。
三、抗告人主張依民事訴訟法第12條及第14條規定，原審法院就
    本件訴訟應有管轄權云云。惟查：
  (一)據抗告人於原審之起訴狀所載，本件爭執乃起因於相對人甲
    ○○、丙○○、戊○○因任抗告人之董事而溢領費用，即謂
    本件係本於財產管理有所請求而涉訟云云。惟查，依私立學
    校法第14條第1項前段、第22條之規定，私立學校應設董事
    會，而董事會職權之行使，包括：董事之選聘及解聘、董事
    長之推選及解職、校長之選聘及解聘、校務報告、校務計畫
    及重要規章之審核、經費之籌措、預算及決算之審核、基金
    之管理、財務之監督及該法所定其他有關董事會之職權等，
    即攸關學校財產運作、校務興辦等重大事項，均屬董事會職
    權行使範疇。而其中有關財務之財產管理部分，應係指諸如
    校產（包括不動產）之管理使用處分暨其限制、經費籌措、
    預決算之審核、基金保管運用及管理、學費收入等情事（參
    照同法第60條至第65條規定），董事會如依職權為抗告人之
    財產管理行為致生訟端時，依首揭最高法院判決意旨，始與
    民事訴訟法第14條因財產管理涉訟相當。查抗告人對於本件
    訴訟之爭執者，係對相對人甲○○、丙○○、戊○○前任職
    抗告人之董事職務時，超額領取費用，此雖不免涉及抗告人
    之整體財務管理，惟此究與相對人應本於抗告人之董事身分
    ，依法應為抗告人之利益而積極對外就所有校產為運作管理
    之情形有別。縱或相對人甲○○等之職權與抗告人財務有所
    關連，此乃因是項職務性質所致，至於相對人等基於職務身
    分所得享有之相關權利義務暨所衍生糾紛，應本於本件兩造
    間之內部法律關係而定（例如：委任、僱傭或契約另為特別
    約定等），方屬妥當，而與抗告人之財產管理事項無涉。
  (二)另抗告人主張本件亦有民事訴訟法第12條所定因契約涉訟之
    特別審判籍規定之適用乙節，查抗告人雖主張兩造間有契約
    關係存在，惟依抗告意旨，抗告人所以認定本件債務履行地
    即為抗告人之所在地，係以學校行政管理之單方慣例而定，
    並未具體主張兩造間有何民事契約關係存在，並舉證以實其
    說，相對人甲○○等既係本於董事職務領取交通費及誤餐費
    ，則於領取當時，依一般通常經驗法則，渠等自無預想此一
    交通費及誤餐費為溢領，進而事先約定以抗告人所在地為返
    還地，抗告人上揭主張亦無足採。
  (三)另相對人乙○○部分，既係因其貸款予抗告人、而就抗告人
    關於利息支付是否溢付而有所爭執，核屬兩造間之借款債權
    債務糾紛，更與抗告人之財產管理無涉。原審法院經審酌本
    件既無抗告人主張之是項特別審判籍規定適用之餘地，因依
    民事訴訟法第1條第1項前段規定，審認本件應由被告即相對
    人甲○○等四人住所地之法院管轄，於法亦無不合。
四、綜上所述，抗告人主張兩造債務履行地為抗告人所在地，且
    系爭債務糾紛係屬於抗告人之財產管理範疇，原審法院應有
    管轄權，與上開法律規定不符，原審審酌相對人甲○○、丙
    ○○、乙○○等三人均設籍於新竹市，僅相對人戊○○設籍
    於台北市（原審卷第39～42頁），因而依民事訴訟法第1條
    第1項前段、第28條第1項之規定，將本件訴訟以裁定移送於
    有管轄權法院之一即台灣新竹地方法院，以符多數被告利益
    ，經核並無違誤，抗告意旨指摘原裁定不當，求為廢棄改判
    ，並無理由，應予駁回。
據上論結，本件抗告無理由，應依民事訴訟法第四百九十五條之
一第一項、第四百四十九條第一項、第九十五條、第七十八條裁
定如主文。
中    華    民    國     95    年     3    月    30   日
                  民事第三庭    審判長法  官  陳光秀
                                      法  官  徐宏志
                                      法  官  曾平杉
上為正本係照原本作成。
不得再抗告。
中    華    民    國     95    年     3    月    30   日
                                      書記官  葉秀珍
                                                 K


司法院資訊處製作；財團法人民間司法改革基金會備份。
